【裁判字號】    89,訴,139
【裁判日期】    900426
【裁判案由】    毒品危害防制條例
【裁判全文】
臺灣高雄地方法院刑事判決                          八十九年度訴字第一三九號
    公  訴  人  臺灣高雄地方法院檢察署檢察官
    被      告  丙○○
                乙○○
    共      同
    指定辯護人  甲○
右列被告因違反毒品危害防制條例案件，經檢察官提起公訴（八十八年度偵字第一八
四八八號），甲○判決如左：
    主  文
丙○○、乙○○共同連續轉讓第二級毒品，各處有期徒刑壹年陸月。
第二級毒品安非他命壹包（驗後毛重參點貳伍公克）沒收銷燬。
Ｚ000000000號呼叫器壹個沒收。
    事  實
一、丙○○、乙○○共同基於以原價轉讓第二級毒品安非他命之概括犯意聯絡，以丙○○所有號碼為Ｚ000000000號之呼叫器為聯絡工具，於民國八十八年
    七月二十日下午五時許左右，在高雄市○○區○○路、建國路口附近，由乙○○
    先向綽號「俊仔」而姓名、年籍不詳之成年男子購買新台幣（下同）六千元之安
    非他命一包後，再於前開地點附近某處，交由丙○○以原價轉讓交付予友人戊○○；嗣於同年七月二十一日晚間七時許，因警方查獲戊○○與其當時男友丁○○
    二人之施用安非他命犯行，並扣得上開向丙○○、乙○○購入後經吸食剩餘之安
    非他命一包（驗後毛重Ｏ．六四公克，業經另案宣告沒收銷燬），追查毒品來源
    ，經戊○○以前開呼叫器號碼與丙○○聯絡，佯稱欲再度請求代為購買一錢之安
    非他命（六千元），戊○○並表示僅有五千元，丙○○同意其暫先賒欠後，雙方
    即約定交易地點，由丁○○駕車帶同戊○○與一名便衣警察前往搭載丙○○、乙○○，依丙○○、乙○○之指示駛至高雄市○○路、民族路口處，由乙○○持戊○○於車上所交付之五千元，下車至高雄市○○路、建國路口與「俊仔」交易購
    買六千元之安非他命，嗣於同（二十一）日（起訴書誤載為二十二日）晚間十時
    三十分許，乙○○購得安非他命後返回車上，毒品尚未交予戊○○時，旋為警查
    獲逮捕，當場扣得安非他命一包（驗前毛重三點三公克，驗後毛重三點二五公克
    ）與丙○○所有之前開呼叫器一個。
二、案經高雄市政府警察局新興分局移送臺灣高雄地方法院檢察署檢察官偵查起訴。
    理  由
一、訊據被告丙○○、乙○○固不否認有於右揭時、地二次向「俊仔」購買安非他命
    後，以同價轉交予葉夢潔之事實，惟矢口否認涉有轉讓安非他命犯行，辯稱：我
    們是基於幫忙朋友的意思而幫葉夢潔買毒品而已，應係犯幫助施用毒品罪云云。
    經查：
（一）右揭事實業據被告丙○○、乙○○於警訊時坦承不諱，核與證人戊○○、丁○○所證述之情節大致相符，並有丙○○所有之呼叫器一個扣案可稽，又警方於
      八十八年七月二十一日當場查獲所扣得之交易物品（白色晶體）一包，經送驗
      後確為安非他命（驗前毛重三點三公克，驗後毛重三點二五公克）等情，有高
      雄醫學大學附設中和紀念醫院之檢驗報告一紙在卷可憑，此外，證人戊○○於
      八十八年七月二十日向被告二人購入後，與其當時男友即證人丁○○一同吸食
      剩餘之安非他命一包，亦經查扣送驗後認確屬第二級毒品安非他命，而業經甲○另案沒收銷燬，有甲○八十八年度聲字第二二九六號單獨宣告沒收之刑事裁
  定一紙在卷可憑。且證人戊○○、丁○○於八十八年七月二十一日遭查獲後，
      因採尿送驗後查知均有施用安非他命犯行，業經分別裁定送觀察、勒戒，證人
      丁○○經評定後認無繼續施用傾向，經檢察官為不起訴處分，證人戊○○則經
      評定有繼續施用之傾向，而再經裁定送強制戒治等情，並據證人二人陳述明確
      。
（二）次查，被告丙○○於警訊及甲○調查中，均供稱：查獲當天是因戊○○打我呼
      叫器，我回電後，戊○○說要買安非他命，我就告訴乙○○，乙○○再去聯絡
      賣主等語（參照警訊筆錄第四頁與甲○八十九年一月二十五日訊問筆錄），而
      被告乙○○於警訊中及偵審中，均不否認上情。證人戊○○於警訊及甲○調查
      中，亦證稱：我因施用安非他命被查獲後，經警方勸導，由我打Ｚ00000
      0000號的呼叫器號碼給丙○○，告訴她我要買一錢安非他命（六千元），
      但我身上只有五千元，丙○○說她會透過朋友（乙○○）約好時間、地點（參
      照戊○○之警訊筆錄與甲○八十九年一月二十五日訊問筆錄），綜此以觀，證
      人戊○○向被告購買毒品時，係直接告知欲購買毒品之情，而無委託被告丙○○代為另向他人購買毒品之意，至於被告丙○○、乙○○二人提供毒品予戊○○之時，主觀上亦非基於幫助他人施用毒品之意思，是以其二人犯行自與刑法
      上所謂「幫助犯」之主觀構成要件要素不符，故被告二人辯稱其所為僅係犯幫
      助施用毒品犯行云云，不足採信。
（三）又公訴意旨認：被告二人係犯販賣第二級毒品罪。訊據被告丙○○、乙○○二
      人自警訊、偵查至甲○審理中，均堅決否認有販賣毒品犯行，辯稱：我們並未
      從中得到任何利潤等語。經查，被告乙○○於八十八年七月二十一日晚間，持
      戊○○所交付之五千元下車向「俊仔」購得安非他命返回車上遭警方逮捕時，
      並未查獲其身上有自行抑留剋扣部分金錢、或部分毒品之情形，而被告乙○○
      自警訊時起至偵、審程序中，均供稱：購買毒品時已告知「俊仔」尚欠一千元
      等語，亦即尚難證明被告乙○○在與「俊仔」交易時，係約定僅購買價值五千
      元安非他命之情，且於查獲當日，自被告乙○○向「俊仔」購買安非他命後至
      轉讓予戊○○之間所隔時間極為短暫，是以應認其二人此次轉讓安非他命並無
      營利之意圖。此外，遍查本案全卷，並無證據足以證明被告二人於八十八年七
      月二十日將安非他命一包轉讓予戊○○時有從中獲得任何利益之事實，復無證
      據足以證明被告二人與「俊仔」間有何犯意聯絡之情，是以自亦難認被告二人
      之此次犯行係具有營利之意圖。綜此以觀，應認被告二人前後二次均係以購入
      之相同價格將安非他命轉讓予戊○○，而無營利之意圖，故公訴意旨認被告二
      人係犯販賣毒品罪嫌云云，容有未洽。
二、按刑罰上所謂之販賣行為，雖不以事後是否果有得利為要件，但仍須以營利之意
    思，而有販入或賣出之行為，方足構成，倘始終無營利之意思，縱以購入原價或
    低於原價有償讓與他人，僅屬轉讓範疇，自難謂為販賣行為（參照最高法院六十
    七年台上字第二五○○號及六十九年台上字第一六七五號判例意旨，與最高法院
    八十四年度台上字第六一六九號判決）。又查，被告二人於八十八年七月二十一
    日轉讓安非他命予戊○○之行為，係戊○○應警方蒐證之要求而為，實無轉讓要
    約之真意，但被告既已依約購買毒品後持以交易，難謂無轉讓毒品之故意，且己
    著手實施轉讓毒品之行為，縱因遭便衣警察當場查獲，致未能真正完成轉讓毒品
    之行為，此部分行為應僅止於未遂之階段。是以核被告二人所為，均係犯毒品危
    害防制條例第八條第二項之轉讓第二級毒品既遂罪（八十八年七月二十日部分）
    ，與同條第四項、第二項之轉讓第二級毒品未遂罪（八十八年七月二十一日部分
    ）。被告二人間就上開犯行，有犯意聯絡及行為分擔，均為共同正犯。被告二人
    持有安非他命，應以持有論，惟其等係為轉讓而持有，其持有之低度行為應被轉
    讓之高度行為所吸收，不另論其持有毒品罪。又其二人先後二次犯行，乃時間緊
    接，方法相同，觸犯構成要件相同之罪，顯係基於概括犯意而為，為連續犯，應
    論以一轉讓第二級毒品既遂罪，並依法加重其刑。公訴意旨認被告二人係犯毒品
    危害防制條例第四條第二項之販賣第二級毒品罪，容有未洽，已如前述，惟其社
    會基本事實同一，應依法變更起訴法條。爰審酌被告二人轉讓第二級毒品犯行，
    助長毒品之氾濫，對社會危害非輕，惟念及被告丙○○、乙○○前除有施用毒品
    之犯行外，均無他項犯罪前科，有其二人台灣高雄地方法院檢察署刑案資料查註
    紀錄表、甲○被告院內索引卡紀錄表及台灣高等法院被告全國前案紀錄表各一紙
    在卷可憑，尚非品行極為惡劣之人，而犯罪之時間非長、亦未從中獲利，且犯罪
    時均甫滿二十歲，智慮尚淺，又目前年值二十一歲，未來前途仍屬大有可為等一
    切情狀，分別酌量處如主文所示之刑。扣案第二級毒品安非他命一包（驗前毛重
    三點三公克，驗後毛重三點二五公克）係屬毒品，不問屬於犯人與否，均應依毒
    品危害防制條例第十八條第一項前段之規定宣告沒收銷燬之，而送鑑耗用之毒品
    ，因已滅失，自無庸宣告沒收銷燬。另呼叫器一個，係被告丙○○所有供聯絡轉
    讓毒品事宜所使用之物（然依其性質非供專用），應依毒品危害防制條例第十九
    條第一項規定沒收之。至被告二人於八十八年七月二十日轉讓予戊○○之安非他
    命一包，業經另案宣告沒收銷燬，已如前述，自無庸再宣告沒收，均併此敘明。
據上論斷，應依刑事訴訟法第二百九十九條第一項前段，第三百條，毒品危害防制條
例第八條第二項，第十八條第一項前段，第十九條第一項，刑法第十一條，第二十八
條，第五十六條，判決如主文。
本案經檢察官鍾忠孝到庭執行職務。
中    華    民    國      九十      年      四      月      二十六      日
                                  臺灣高雄地方法院刑事第六庭
                                          法  官  周  玉  群
右正本證明與原本無異。
如不服本判決，應於判決送達後十日內，向甲○提出上訴狀。
                                          書記官  黃  英  彥
中    華    民    國      九十      年      四      月      二十七      日
附錄本案論罪科刑法條：
毒品危害防制條例第八條第二項、第四項：
  轉讓第二級毒品者，處六月以上五年以下有期徒刑，得併科新台幣七十萬元以下罰
  金。
  前三項之未遂犯罰之。


司法院資訊處製作；財團法人民間司法改革基金會備份。
